【裁判字號】    99,交聲,2261
【裁判日期】    991011
【裁判案由】    交管條例聲異
【裁判全文】
臺灣板橋地方法院交通事件裁定        99年度交聲字第2261號
原處分機關  交通部公路總局臺北區監理所板橋監理站
異  議  人  鷹族企業有限公司
代  表  人  乙○○
上列異議人即受處分人因違反道路交通管理處罰條例案件，對於
交通部公路總局臺北區監理所板橋監理站於中華民國九十九年七
月五日以板監裁字第裁四一─Ｃ00000000號違反道路交
通管理事件裁決書所為之裁決處分（原舉發案號：臺北縣政府警
察局九十九年五月四日北縣警交大字第Ｃ00000000號）
不服，聲明異議，本院裁定如下：
    主  文
異議駁回。
    理  由
一、原處分意旨略以：異議人即受處分人鷹族企業有限公司（下
    稱鷹族公司）所有之車號七七七─ＥＧＧ號重型機車，於民
    國九十九年五月四日晚間十時三十分許，在臺北縣永和市○
    ○路與得和路口，因「引擎重大設施損壞或更換，未申請臨
    檢」之違規，經臺北縣政府警察局永和分局警員攔停舉發，
    乃依道路交通管理處罰條例第十八條第一項規定，裁處罰鍰
    新臺幣（下同）三千九百元，車輛責令檢驗。異議人則以：
    伊公司所有之車號七七七─ＥＧＧ號重型機車，並未有電系
    設備變更或道路交通管理處罰條例第十八條第一項規定之違
    規情事，此部分應請員警提出違規當時之照片；又舉發當日
    係因駕駛人騎車時擦撞上開機車而去修理，並非故意不加鋁
    蓋，敬請酌情網開一面等語，表明不服而提出異議。
二、按違反行政法上義務之行為非出於故意或過失者，不予處罰
    ，行政罰法第七條第一項定有明文，是人民違反法律上之義
    務而應受行政罰之行為，以故意或過失為其責任條件。又汽
    車車身、引擎、底盤、電系等重要設備變更或調換，或因交
    通事故遭受重大損壞修復後，不申請公路主管機關施行臨時
    檢驗而行駛者，處汽車所有人二千四百元以上九千六百元以
    下罰鍰，並責令其檢驗，道路交通管理處罰條例第十八條第
    一項定有明文。
三、經查：本件駕駛人甲○○於九十九年五月四日晚間十時三十
    分許，駕駛異議人鷹族公司所有之車號七七七─ＥＧＧ號重
    型機車，在臺北縣永和市○○路與得和路口，經臺北縣政府
    警察局永和分局警員攔停舉發之事實，業據異議人鷹族公司
    代表人乙○○提出聲明異議時陳述在卷，並經證人甲○○於
    本院調查時到庭證述屬實，且有臺北縣政府警察局九十九年
    五月四日北縣警交大字第Ｃ00000000號舉發違反道
    路交通管理事件通知單在卷可稽。又駕駛人甲○○於上揭時
    地，駕駛異議人鷹族公司所有之上開機車，有「引擎重大設
    施損壞或更換，未申請臨時檢驗」而行駛之違規事實，已據
    證人即舉發警員王聖萱於本院調查時證述：「是我舉發的，
    當時我有拍照，當時駕駛人是把普通重型機車的引擎蓋拆掉
    ，當時駕駛人有說為何拆掉引擎蓋，但我現在忘了他當時怎
    麼說的」、「當時他的（機車）聲音稍微大聲一點，我是因
    路檢攔停才發現引擎蓋拆掉」等語綦詳，並提出與其上開證
    述情節相符之舉發當時採證照片五幀在卷可稽，且證人即舉
    發當時駕駛人甲○○於本院調查時亦證述：當時員警攔停經
    過確實如王警員所講的那樣，且機車當時狀況就像員警提出
    照片所示情形等語，足徵證人王聖萱證述車號七七七─ＥＧ
    Ｇ號重型機車之引擎蓋於舉發當時已遭拆掉等情，應信屬實
    ，而員警王聖萱上開所稱引擎蓋係指傳動蓋一節，亦有臺北
    縣政府警察局永和分局九十九年六月十五日北縣警永交字第
    ０九九００一九四七三號函在卷可稽。復依證人甲○○於九
    十九年五月二十八日提出交通違規案件陳述書時陳稱：本人
    駕駛普通重型機車（七七七─ＥＧＧ）在當日傍晚與對向來
    車發生擦撞，以致離合器嚴重受損無法行駛，牽至鄰近機車
    行檢修，因山葉機車工業股份有限公司之配貨時段已過，以
    致離合器鋁蓋需等明天上午配貨時段方可維修，但本人還是
    學生，因此機車為重要的交通工具，於是車行老闆先將離合
    器鋁蓋拆下，這樣至少伊還有交通工具可以使用等語，及其
    於本院調查時證稱：伊騎乘上開機車於舉發當天下午與別人
    發生擦撞，那個蓋子因此破損卡住傳動系統，所以不能騎乘
    ，因伊當天晚上要上課，機車行人員說明天才會有零件可以
    更換，所以伊先由機車行的人拆下那個蓋子，這樣就可以騎
    乘了，伊騎乘之後就被警察攔停等語，堪認本件駕駛人甲○
    ○已自承上開車號七七七─ＥＧＧ號重型機車於舉發當日有
    因交通事故遭受損害而無法騎乘，後經機車行人員拆換零件
    後始能順利騎乘之情形。再者，機車之「傳動蓋」、「離合
    器鋁蓋」係屬機車引擎之設備，車輛檢驗時，若缺該二項設
    備，檢驗人員依據道路交通安全規則第三十九條之二第八項
    「各部機件齊全作用正常」之規定，不予檢驗合格，且如經
    警察攔查發現機車未裝置「傳動蓋」、「離合器鋁蓋」，則
    依據道路交通管理處罰條例第十八條規定舉發等情，亦經原
    處分機關交通部公路總局臺北區監理所板橋監理站於九十九
    年九月八日以北監板四字第０九九二０二四六三七號函覆本
    院在卷可參。故依上開說明，本件不論係員警王聖萱所指「
    傳動蓋」或駕駛人甲○○陳述之「離合器鋁蓋」，上開機車
    設備均係機車引擎設備，且駕駛人甲○○亦自承其於舉發當
    日係因發生交通事故致機車受損，伊為了順利騎乘而由機車
    行人員拆掉「離合器鋁蓋」等情，顯見該設備受損已影響機
    車能否正常騎乘使用，自屬機車引擎之重要設備，證人甲○
    ○於本院調查時陳稱上開設備是裝飾用等語，並非足採。是
    駕駛人甲○○於上開引擎設備因交通事故遭受重大損壞修復
    更換後，未經申請監理機關施行臨時檢驗前，自不得行駛上
    路，詎甲○○猶駕駛上開機車，並於上揭時地為警攔停，其
    對於上開違規行為，縱非故意，亦確具有過失，而異議人鷹
    族公司係上開機車之所有人，自不得據以主張免罰。
四、綜上所述，本件駕駛人甲○○確於前揭時地，駕駛異議人鷹
    族公司所有之上開機車有道路交通管理處罰條例第十八條第
    一項規定之違規行為，洵堪認定，異議人上開所辯各節，均
    難作為免罰事由。從而，原處分機關依道路交通管理處罰條
    例第十八條第一項規定及違反道路交通管理事件統一裁罰基
    準表（按：道路交通安全規則第二十三條之一第二項規定引
    擎設備係機器腳踏車之不得變更設備），裁處罰鍰三千九百
    元及車輛責令檢驗，核無違誤，異議人聲明異議，為無理由
    ，應予駁回。
據上論斷，應依道路交通管理處罰條例第八十七條第二項，道路
交通案件處理辦法第十九條，裁定如主文。
中    華    民    國    99    年    10    月    11    日
                  交通法庭 法  官  楊志雄
以上正本證明與原本無異
如不服本裁定應於送達後五日內向本院提出抗告狀
                           書記官  陳春銘
中    華    民    國    99    年    10    月    11    日

司法院資訊處製作；財團法人民間司法改革基金會備份。
